【裁判字號】    97,訴,3178
【裁判日期】    971208
【裁判案由】    違反毒品危害防制條例
【裁判全文】
臺灣彰化地方法院刑事判決              97年度訴字第3178號
公  訴  人  臺灣彰化地方法院檢察署檢察官
被      告  甲○○
                      號
                    (現於臺灣臺中監獄執行中 )
上列被告因違反毒品危害防制條例案件，經檢察官提起公訴（97
年度毒偵字第3932號），本院依簡式審判程序，判決如下：
    主  文
甲○○施用第一級毒品，累犯，處有期徒刑壹年。
    犯 罪 事 實
一、甲○○前於民國88年間，因施用毒品案件，經本院以88年度
    毒聲字第4339號裁定送觀察、勒戒，抗告後，經臺灣高等法
    院臺中分院以88年度毒抗字第764號駁回抗告確定，經送勒
    戒處所觀察、勒戒後，因認有繼續施用毒品傾向，復經本院
    以88年度毒聲字第5612號裁定令入戒治處所施以強制戒治，
    嗣經本院以89年度毒聲字第2964號裁定停止戒治所餘期間付
    保護管束，迄89年12月17日因保護管束期滿未經撤銷，視為
    強制戒治期滿執行完畢，並由臺灣彰化地方法院檢察署檢察
    官以90年度戒毒偵字第37、38號為不起訴處分確定。其前於
    92年間，因施用第一級毒品案件，經本院以92年度訴字第44
    6號判決判處有期徒刑11月確定；因竊盜案件，經本院以92
    年度易字第253號判決判處有期徒刑1年確定。上開分別確定
    之2罪，嗣經本院以93年度聲字第146號裁定定其應執行刑為
    有期徒刑1年9月確定，經送監執行，於94年9月18日縮刑期
    滿執行完畢；又於95年間，因連續施用第一級毒品案件，經
    本院以95年度訴字第1228號判決判處有期徒刑1年1月確定，
    經送監執行，嗣經本院以96年度聲減字第1622號裁定減刑為
    有期徒刑6月15日確定，並於96年10月24日縮刑期滿執行完
    畢。詎其仍不知悔改，基於同時施用第一級毒品海洛因及第
    二級毒品甲基安非他命之犯意，於97年8月2日晚間8時許，
    在其位於彰化縣溪湖鎮○○里○○路後溪巷52之3號住所處
    ，以將海洛因及甲基安非他命摻水置入針筒內注射進入體內
    之方式，同時施用第一級毒品海洛因及第二級毒品甲基安非
    他命1次，嗣於97年8月4日22時10分許，經彰化縣警察局溪
    湖分局持臺灣彰化地方法院檢察署檢察官核發強制採驗尿液
    許可書而至上開分局採集尿液送驗，其結果呈嗎啡及甲基安
    非他命陽性反應，始查悉上情。
二、案經彰化縣警察局溪湖分局報請臺灣彰化地方法院檢察署檢
    察官偵查起訴，本院認有刑事訴訟法第273條之1第1項之情
    形，而改依簡式審判程序審理。
    理  由
一、按除被告所犯為死刑、無期徒刑、最輕本刑為3年以上有期
    徒刑之罪或高等法院管轄第1審案件者外，於刑事訴訟法第
    273 條第1項程序進行中，被告先就被訴事實為有罪之陳述
    時，審判長得告知被告簡式審判程序之旨，並聽取當事人、
    代理人、辯護人及輔佐人之意見後，裁定進行簡式審判程序
    ；除簡式審判程序及簡易程序案件外，第1審應行合議審判
    ，刑事訴訟法第273條之1第1項、第284條之1分別定有明文
    。本件被告甲○○所犯係死刑、無期徒刑、最輕本刑為3年
    以上有期徒刑或高等法院管轄第1審案件以外之罪，並於本
    院行準備程序時就被訴事實為有罪之陳述，本院合議庭依前
    揭規定，經評議結果，裁定改由受命法官獨任行簡式審判程
    序，先予敘明。
二、上揭事實，業據被告甲○○迭於本院行準備程序與審理時均
    坦承不諱，且其於97年8月4日為警查獲時所採取之尿液，經
    送鑑驗結果，確呈嗎啡、甲基安非他命陽性反應，此有彰化
    縣警察局溪湖分局委託檢驗尿液代號與真實姓名對照認證單
    及詮昕科技股份有限公司97年8月18日所出具之濫用藥物尿
    液檢驗報告各1紙附卷可稽，應認被告之自白應與事實相符
    ，洵堪採信。次按毒品危害防制條例於92年7月9日修正公布
    ，自93年1月9日施行，其中第20條、第23條將施用毒品之刑
    事處遇程序，區分為「初犯」及「5年內再犯」、「5年後再
    犯」。依其立法理由之說明：「初犯」，經觀察、勒戒或強
    制戒治後，應為不起訴處分或不付審理之裁定；經觀察、勒
    戒或強制戒治執行完畢釋放後，「5年內再犯」者，因其再
    犯率甚高，原實施之觀察、勒戒及強制戒治既已無法收其實
    效，爰依法追訴或裁定交付審理。至於經觀察、勒戒或強制
    戒治執行完畢釋放後，「5年後再犯」者，前所實施之觀察
    、勒戒或強制戒治已足以遮斷其施用毒品之毒癮，為期自新
    及協助其斷除毒癮，仍適用「初犯」規定，先經觀察、勒戒
    或強制戒治之程序。從而依修正後之規定，僅限於「初犯」
    及「5年後再犯」2種情形，始應先經觀察、勒戒或強制戒治
    程序。倘被告於5年內已再犯，經依法追訴處罰，縱其第3次
    （或第3次以上）再度施用毒品之時間，在初犯經觀察、勒
    戒或強制戒治執行完畢釋放5年以後，已不合於「5年後再犯
    」之規定，且因已於「5年內再犯」，顯見其再犯率甚高，
    原實施觀察、勒戒或強制戒治，已無法收其實效，即應依該
    條例第10條處罰（最高法院95年度第7次刑事庭會議決議）
    。查本件被告曾前因施用毒品案件，經本院以88年度毒聲字
    第4339號裁定送觀察、勒戒，抗告後，經臺灣高等法院臺中
    分院以88年度毒抗字第764號駁回抗告確定，經送勒戒處所
    觀察、勒戒後，因認有繼續施用毒品傾向，復經本院以88年
    度毒聲字第5612號裁定令入戒治處所施以強制戒治，嗣經本
    院以89年度毒聲字第2964號裁定停止戒治所餘期間付保護管
    束，於89年12月17日因保護管束期滿未經撤銷，視為強制戒
    治期滿執行完畢，並由臺灣彰化地方法院檢察署檢察官以90
    年度戒毒偵字第37、38號為不起訴處分確定。再於92年間，
    因施用第一級毒品案件，經本院以92年度訴字第446號判決
    判處有期徒刑11月確定（業已執行完畢）等情，有臺灣高等
    法院被告前案紀錄表及臺灣彰化地方法院檢察署刑案資料查
    註紀錄表各1份在卷足憑，而被告本件施用第一、二級毒品
    之犯行，雖係在前次強制戒治執行完畢5年後所犯，惟被告
    於上開強制戒治執行完畢5年內，曾因施用毒品案件經法院
    宣示判決並確定，已詳述如前，顯見其並非於強制戒治執行
    完畢後5年內均無任何施用毒品之犯行，則依前揭決議，被
    告所為本件施用第一、二級毒品之犯行，已無「初犯」規定
    之適用，自毋須再重新施予觀察、勒戒或強制戒治之處遇程
    序，而應依毒品危害防制條例第23條第2項規定，直接訴追
    處罰。綜上所述，本件犯罪事證已臻明確，被告前開犯行確
    堪認定，應予依法論科。
三、核被告所為，係犯毒品危害防制條例第10條第1、2項之施用
    第一、二級毒品罪。被告為施用毒品而持有第一、二級毒品
    ，其持有之低度行為應為施用之高度行為所吸收，均不另論
    罪。又被告以一行為同時施用第一級毒品海洛因及第二級毒
    品甲基安非他命，係一行為觸犯二不同罪名，為想像競合犯
    ，應以從一重之施用第一級毒品罪處斷。再查，被告曾受如
    犯罪事實欄所示之確定判決及有期徒刑之執行完畢，有臺灣
    高等法院被告前案紀錄表附卷可憑，其於有期徒刑執行完畢
    後之5年內，故意再犯有期徒刑以上之本罪，為累犯，應依
    刑法第47條第1項規定加重其刑查本件被告係因曾犯施用毒
    品罪，經依毒品危害防制條例第25條之規定，由彰化縣警察
    局溪湖分局通知定期採驗尿液未到，而為警於上開時間持檢
    察官所核發之強制採尿許可書強制到案接受採尿送驗，鑑於
    施用毒品之人，其反覆施用之可能性極高，故執行採驗尿液
    時，偵查機關實已將該採驗對象列為施用毒品罪之嫌疑人，
    而著手為犯罪調查動作，又被告採尿之時間為97年8月4日22
    時30分許（有紀錄表附卷可參），然警方訊問之時間為97年
    8月4日22時58分許，則被告係採尿完成後，始於警方訊問時
    坦承施用毒品犯行，顯非對於未經發覺之犯罪自首而接受裁
    判，殊與自首之規定不符，併此敘明。爰審酌被告前有施用
    毒品之不良素行，歷經強制戒治及徒刑之執行程序後，仍未
    能徹底戒絕毒品，顯見其意志不堅，惟念其施用毒品乃自戕
    一己之身體健康，尚未危害他人，且犯後坦承犯行，暨其施
    用毒品之犯罪動機、目的、手段及其智識程度、生活狀況等
    一切情狀，量處如主文所示之刑。
據上論斷，應依刑事訴訟法第273條之1第1項、第299條第1項前
段，毒品危害防制條例第10條第1項、第2項，刑法第11條前段、
第55條、第47條第1項，判決如主文。
本案經檢察官紀雅惠到庭執行職務。
中    華    民    國    97    年    12    月    8     日
                  刑事第二庭  法  官  羅  永  安
以上正本證明與原本無異。
如不服本判決應於收受判決後10日內向本院提出上訴書狀，並應
敘述具體理由；其未敘述上訴理由者，應於上訴期間屆滿後20日
內向本院補提理由書（均須按他造當事人之人數附繕本）「切勿
逕送上級法院」。
中    華    民    國    97    年    12    月    8     日
                              書記官  魏  嘉  信
附錄本案論罪科刑法條全文：
毒品危害防制條例第10條
施用第一級毒品者，處 6 月以上 5 年以下有期徒刑。
施用第二級毒品者，處 3 年以下有期徒刑。


司法院資訊處製作；財團法人民間司法改革基金會備份。
